【裁判字號】    90,上訴,1548
【裁判日期】    901220
【裁判案由】    強盜
【裁判全文】
臺灣高等法院刑事判決                            九十年度上訴字第一五四八號
    上  訴  人
    即  被  告  乙○○
    指定辯護人  本院甲○辯護人
右上訴人因強盜案件，不服臺灣板橋地方法院九十年度訴字第四一五號，中華民國九
十年三月三十日第一審判決（起訴案號：臺灣板橋地方法院檢察署九十年度偵字第二
九二八號）提起上訴，本院判決如左：
    主  文
上訴駁回。
    事  實
一、乙○○曾於民國八十三年間因竊盜案件，經臺灣臺北地方法院判處拘役五十日，
    於八十四年六月二十一日執行完畢。又於八十四年間因強盜罪，經臺灣板橋地方
    法院判處有期徒刑三年（詐欺部分無罪），嗣經本院駁回強盜部分之上訴，詐欺
    部分則撤銷改判罰金五千元，前開有期徒刑三年部分於八十七年六月二十一日假
    釋縮刑期滿執行完畢。再於八十四年間，因竊盜案件，經臺灣板橋地方法院判處
    罰金六百元。又於八十九年間因搶奪案件，經判處有期徒刑五月（於九十年七月
    五日確定，現正於臺灣臺北監獄臺北分監執行中）。詎其仍不知悔改，竟基於為
    自己不法所有之意圖，於九十年二月二日十三時許，在臺北縣中和市○○街九十
    五號屈臣氏華新分店購物之際，竊取店內擺放於購物架之「５５５」香煙二包、
    「ＰＯＬＯ」長袖內衣一件、多芬洗髮乳、萊雅造型慕絲、旁氏洗面乳各一瓶，
    得手後藏置於所著外套，而趁櫃台門市經理丙○○不注意時，未付價款即經櫃台
    離去，適為丙○○警覺攔阻請其付款，乙○○竟置之不理仍往外走，丙○○乃追
    出拉住乙○○並大喊「小偷」，乙○○見狀，竟基於脫免逮捕之意，以手猛推丙
    ○○頭部（原審贅載頸部）之方式施以強暴，致使丙○○跌倒在地（未成傷），
    後經聞訊前來之員警及見義勇為之路人合力於臺北縣中和市○○街二號前將乙○
    ○逮捕，並當場起出藏置其身之「５５５」香煙二包、「ＰＯＬＯ」長袖內衣一
    件、多芬洗髮乳、萊雅造型慕絲、旁氏洗面乳各一瓶等物，而查獲上情。
二、案經臺北縣警察局中和分局報請臺灣板橋地方法院檢察署檢察官偵查起訴。
    理  由
一、訊據被告乙○○矢口否認有何強盜犯行，辯稱：伊有精神病，案發當天喝酒，以
    致情緒不穩，警察搜查伊時，伊已休克，倒在路邊，醒來時人已經在派出所，所
    以不知自己做了何事，伊行為時精神業已喪失云云。惟查：
    (一)被告確於前揭時、地，利用屈臣氏中和市華新分店櫃台門市經理丙○○不注意
      之際，竊取「５５５」香煙二包、「ＰＯＬＯ」長袖內衣一件、多芬洗髮乳、
      萊雅造型慕絲、旁氏洗面乳各一瓶等物品，得手後，隨即為楊芳琦發現並阻其
      離去後，為求脫逃而施以強暴等情，業經被告於警訊中自白不諱（見偵查卷第
      三、第四頁），核與證人即屈臣氏中和市華新分店櫃台門市經理丙○○迭於警
      訊（見偵查卷第五頁）、偵查（見偵查卷第四十一頁）及原審調查時（見原審
      卷第二十二頁、第二十三頁）證述之情節相符，且被告係現行犯為警當場逮捕
      ，逮捕之時並自其身上起獲貼有屈臣氏標價籤之「５５５」香煙二包、「ＰＯ
      ＬＯ」長袖內衣一件、多芬洗髮乳、萊雅造型慕絲、旁氏洗面乳各一瓶等物，
      亦有贓物認領保管單、贓物照片各一紙在卷為證，堪認被告於警訊中之自白為
      真。
    (二)被告於本院調查及審理時一再以行為時精神喪失為辯，本院乃就被告之病況向
      執行羈押之臺北看守所函查，該所於九十年六月八日就被告所罹精神官能性憂
      鬱症，指派特約精神科醫師為其看診，據診斷被告有關係妄想及失眠症，此有
      台灣台北看守所九十年六月十一日北所衛字第四一六函附卷可查，另本院再向
      行政院衛生署八里療養院函調被告在該處就醫之全部病歷，其精神科診斷為(1)
      物質依賴（咳嗽藥水）(2)酒精濫用(3)精神官能性憂鬱症，此亦有行政院衛生署
      八里療養院九十年七月十六日（九十）八療一般字第九０００二一八三號函及
      所附被告病情摘要及病歷影本可資為憑。嗣本院囑託臺北市立療養院就被告行
      為時之精神狀態進行鑑定，經該院依據被告過去之生活史、疾病史、身體檢查
      、精神檢查狀態及心理評估結果，認被告係「物質依賴（咳嗽藥水），部分緩
      解期」及「酒精濫用」患者，並無任何證據顯示被告於涉案當時對於外界事務
      之知覺理會與判斷作用以及自由決定意思之能力較普通人之平均程度顯然減退
      ，故認被告於涉案當時之精神狀態並未達精神耗弱或心神喪失之程度，此有臺
      北市立療養院九十年十一月二十一日北市療成字第九０六一一二一二００號函
      及所附精神鑑定書一份附卷可稽。再者，本院斟酌證人丙○○於原審證稱：「
      當天被告進來店裡，逛了一圈就要離開，我問被告是否要結帳，被告說要回家
      拿錢，後來被告不結帳就要走出，我追出後遭被告以手猛推，被告當時有喝酒
      ，但是還算清醒。」等語（見原審卷第二十二頁），則以被告於當日能在商店
      購物並與店員答話等情判斷，其心神狀態確屬正常。再以被告於九十年二月二
      日十三時許因犯本案為警逮捕，同日十四時二十分許即能配合警方製作訊問筆
      錄，更見其所辯行為時業已精神喪失云云，委無足採。是以被告於行為時之精
      神狀態並未達精神耗弱或心神喪失之程度，自無從以此解免其應負之罪責。綜
      上，本件被告竊盜後為脫免逮捕而施以強暴犯行事證明確，應依法論科。
二、核被告所為係犯刑法第三百二十九條之準強盜罪。被告有犯罪事實欄所載犯罪科
    刑執行情形，有臺灣高等法院被告全國前案紀錄表在卷為憑，被告於有期徒刑執
    行完畢後五年內，再犯有期徒刑以上之本罪，為累犯，應依刑法第四十七條之規
    定加重其刑。公訴人雖認被告之行為態樣除脫免逮捕外包含防護贓物，惟本件案
    發時，證人丙○○發現被告犯行欲逮捕被告而追呼被告小偷，被告為脫免逮捕而
    施暴行，對於已置於其實力支配之下之財物，並無其他防衛保護之行為，其行為
    態樣應屬脫免逮捕，而不包含防護贓物，附此敘明。原審法院經審理結果，認被
    告犯罪事證明確，援引刑法第三百二十九條、第三百二十八條第一項、第四十七
    條之規定，並審酌被告犯後仍圖矯飾，毫無悔意，及其已有多次竊盜、強盜前科
    ，本次犯行不容輕縱，惟念及犯罪所得財物不多，並慮及犯罪動機、手段、所生
    危害等一切情狀，判處被告有期徒刑三年四月，經核原審判決認事用法暨量刑，
    均屬妥適，被告否認犯行並以行為時精神喪失為由而提起上訴，為無理由，應予
    駁回。
據上論斷，應依刑事訴訟法第三百六十八條判決如主文。
本案經檢察官陳維練到庭執行職務。
中      華      民      國      九十      年      十二    月    二十    日
                              臺灣高等法院刑事第一庭
                                  審判長法  官  李  相  助
                                        法  官  蔡  光  治
                                        法  官  蘇  素  娥
右正本證明與原本無異。
如不服本判決應於收受送達後十日內向本院提出上訴書狀，其未敘述上訴之理由者並
得於提起上訴後十日內向本院補提理由書（均須按他造當事人之人數附繕本）。
                                        書記官  葉  國  乾
中      華      民      國    九十      年      十二    月    二十一    日
附錄本案論罪科刑法條全文
刑法第三百二十九條
竊盜或搶奪，因防護贓物、脫免逮捕或湮滅罪證而當場施以強暴、脅迫者、以強盜論
。
刑法第三百二十八條
意圖為自己或第三人不法之所有，以強暴、脅迫、藥劑、催眠術或他法，至使不能抗
拒，而取他人之物或使其交付者，為強盜罪，處三年以上十年以下有期徒刑。
以前項方法得財產上不法之利益或使第三人得之者亦同。
犯強盜罪因而致人於死者，處死刑或無期徒刑，致重傷者，處無期徒刑或七年以上有
期徒刑。
第一項及第二項之未遂遂犯罰之。
預備犯強盜罪者，處一年以下有期徒刑、拘役或三百元以下罰金。


司法院資訊處製作；財團法人民間司法改革基金會備份。
